臺灣臺南地方法院刑事判決
111年度簡上字第75號
上  訴  人  
即  被  告  蔡保城


上列被告因竊盜案件，不服本院110年度簡字第2767號中華民國1
11年1月13日第一審簡易判決（聲請簡易判決處刑案號：臺灣臺
南地方檢察署110年度偵字第21647號），提起上訴，本院管轄之
第二審合議庭判決如下：
    主    文
上訴駁回。
    犯罪事實
一、蔡保城於民國110年9月1日上午8時許，騎乘車牌號碼000-00
    0號普通重型機車，行經臺南市○區○○路0段000號（臺南二中
    側門）道路時，見劉哲雄所有車牌號碼00-0000號自小客車
    引擎蓋呈開啟狀態，竟意圖為自己不法所有，基於竊盜之犯
    意，徒手竊取該車之電瓶1個，得手後旋即離去。嗣劉哲雄
    發現遭竊報警，經警調閱監視錄影畫面後，循線查悉上情。
二、案經劉哲雄訴由臺南市政府警察局第五分局報告臺灣臺南地
    方檢察署檢察官偵查後聲請以簡易判決處刑。　　
    理    由
一、按被告以外之人於審判外之陳述雖不符刑事訴訟法第159 條
    之1 至之4 等4 條之規定，而經當事人於審判程序同意作為
    證據，法院審酌該言詞陳述或書面陳述作成時之情況，認為
    適當者，亦得為證據，同法第159 條之5 第1 項定有明文。
    經查，本案下列據以認定被告蔡保城犯罪所引用之供述證據
    ，因被告於本院第二審準備程序時，表示同意作為證據（見
    本院簡上卷第63頁），而本院審酌上開供述證據資料製作時
    之情況，無不當取供及證明力明顯過低之瑕疵，認以之作為
    證據應屬適當，揆諸前開規定，認上開證據應有證據能力。
    除上開供述證據外，本案下列據以認定被告犯罪之非供述證
    據，並無證據證明係公務員違背法定程序取得，依同法第15
    8 條之4 規定反面解釋，亦均有證據能力。 
二、訊據被告矢口否認有何竊盜之犯行，辯稱：伊見上開自小客
    車廢棄於路邊，引擎蓋開啟且電瓶未鎖螺絲，認知上為廢棄
    物，故以撿物方式取得，並未有竊盜意圖云云。經查：
  ㈠被告騎乘車牌號碼000-000號普通重型機車於上開時間、地點
    ，因見告訴人劉哲雄所有車牌號碼00-0000號自小客車之引
    擎蓋呈開啟狀態，遂逕自徒手拿取其內之電瓶1個後離去等
    情，業據被告於警詢時坦承不諱，核與證人即告訴人於警詢
    時之證述情節相符，復有監視器影像擷取畫面、現場照片在
    卷可稽，此部分之事實堪以認定，合先敘明。
  ㈡被告雖以前詞置辯，惟依據告訴人之證詞、監視器影像擷取
    畫面及現場照片可知，告訴人之上開自小客車係停放於市區
    道路旁，顯與一般廢棄車輛放置之場所有別，且該車之形體
    完整，並正常懸掛車牌，雖引擎蓋呈開啟之狀態，然一般通
    常智識之人均可輕易判斷該車乃他人所有，而非隨意棄置之
    物，倘被告要取走該車之電瓶，自應徵得所有人之同意，始
    可為之，不能僅因該車引擎蓋開啟，即無視該車為他人所有
    之事實，自行推認其內電瓶為「廢棄物」而任意取走，要屬
    當然。再者，被告於本案發生前，①於106年10月21日上午11
    時許，在臺南市○○區○○○路000號旁，徒手竊取他人停放路旁
    之自小客車內之電瓶，經本院以106年度簡字第3886號判處
    拘役80日確定（見本院簡上卷第79至80頁）；②於107年3月3
    1日上午10時10分許，在高雄市○○區○○路00號旁空地，持梅
    花扳手竊取他人停放此處之自小客車內之電瓶，經臺灣高等
    法院高雄分院以107年度上易字第662號判處有期徒刑8月確
    定（見本院簡上卷第83至86頁）③於109年10月12日上午10時
    16分許，在臺南市○區○○路0段000號對面，徒手竊取他人停
    放路旁之自小客車內之電瓶，經本院以109年度簡字第3760
    號判處有期徒刑3月確定（見本院簡上卷第75至77頁）；④於
    110年7月15日上午8時4分許，在臺南市○○區○○路000號旁，
    徒手竊取他人停放路旁之自小貨車內之電瓶，經本院以110
    年度簡字第2326號判處拘役40日確定（見本院簡上卷第71至
    74頁），有上述判決書及被告前案紀錄表附卷可憑，足見被
    告對於他人停放於一般市區道路並正常懸掛車牌之車輛，應
    為他人所有之物，並非廢棄物，自應知之甚明，故其未經告
    訴人同意，擅自取走告訴人停放路旁之上開自小客車內之電
    瓶，主觀上具有不法所有意圖及竊盜犯意，至為明確，被告
    前開所辯，不值採信。 
  ㈢綜上所述，本案事證明確，被告所辯不足採信，其竊盜之犯
    行，堪予認定，應依法論科。
三、核被告所為，係犯刑法第320條第1項之竊盜罪。
四、按刑罰之量定，固屬法院自由裁量之職權行使，但仍應審酌
    刑法第57條所列各款事由及一切情狀，為酌量輕重之標準，
    並非漫無限制。在同一犯罪事實與情節，如別無其他加重或
    減輕之原因，下級審法院量定之刑，亦無過重或失輕之不當
    情形，則上級審法院對下級審法院之職權行使，原則上應予
    尊重。又按被告構成累犯之事實及應加重其刑之事項，均應
    由檢察官主張並具體指出證明之方法後，經法院踐行調查、
    辯論程序，方得作為論以累犯及是否加重其刑之裁判基礎。
    惟基於預測可能性及法安定性之精神，並無溯及既往之效力
    ，故本裁定宣示前各級法院所踐行之訴訟程序及裁判，與本
    裁定意旨不符者，尚無從援引為上訴或非常上訴之理由。是
    以，於本裁定宣示前，下級審法院在檢察官未主張或盡其舉
    證、說明責任之情形下，業依職權調查，因而論以累犯，本
    乎前科形成累犯處斷刑或作為宣告刑事由之裁量，只須滿足
    其一，其評價即足，上級審法院自不能據以撤銷原判決。又
    法院依簡易程序逕以簡易判決處刑者，因無檢察官參與，倘
    檢察官就被告構成累犯之事實及應加重其刑之事項，未為主
    張或具體指出證明方法，受訴法院自得基於前述說明，視個
    案情節斟酌取捨，此有最高法院110年度台上大字第5660號
    裁定意旨參照。　　
五、原審以被告犯刑法第320條第1項之竊盜罪，事證明確，並審
    酌：被告不思循正當途徑獲取財物，因貪圖不法利益而竊取
    告訴人財物，對於告訴人及社會治安造成危害，本不宜寬待
    ，惟犯後坦承犯行，犯後態度難謂不佳，兼衡被告國小畢業
    之智識程度，以維修三輪車為業，勉持之家庭經濟狀況，暨
    其犯罪情節、動機、所生損害等一切情狀，量處有期徒刑3
    月，併諭知易科罰金之折算標準，暨說明未扣案之電瓶1個
    ，核屬被告本案犯行之犯罪所得，應依刑法第38條之1第1項
    前段、第3項規定宣告沒收，於全部或一部不能沒收或不宜
    執行沒收時，追徵其價額，係於法定範圍內為刑之量定，並
    未濫用量刑權限，亦無判決理由不備，或其他輕重失衡等量
    刑違法或失當之處。又原審衡酌被告前業因竊盜案件經法院
    判刑且執行在案，卻未能謹慎守法，再犯本案竊盜罪，刑罰
    反應力薄弱，考量罪刑相當原則及大法官釋字第775號解釋
    之意旨，依刑法第47條第1項規定加重其刑，雖原審係依簡
    易程序逕以簡易判決處刑，並無檢察官參與而就被告構成累
    犯之事實及應加重其刑之事項，加以主張或具體指出證明方
    法，惟受訴之原審法院自得視個案情節裁量，依職權調查後
    ，認被告符合累犯之要件而加以處刑，是依上開大法庭裁定
    意旨，本院自不能以此撤銷原審判決，附此敘明。
六、揆諸前開說明，原審判決之認事用法、量刑均無違法或不當
    。從而，上訴人猶執前詞指摘原審判決並非適法而提起上訴
    ，求予撤銷改判無罪，為無理由，應予駁回。
據上論斷，應依刑事訴訟法第455條之1第1項、第3項、第368條
、第364條，判決如主文。
本案經檢察官林慧美聲請以簡易判決處刑，檢察官莊士嶔到庭執
行職務。

中　　華　　民　　國　　111 　年　　6 　　月　　14　　日
　　　　　　　　　刑事第十五庭  審判長法  官  莊政達
                                      法  官  李音儀
                                      法  官  陳貽明
以上正本證明與原本無異。
不得上訴。
　　　　　　　　　　　　　　　　　　　書記官  洪翊學　　
中　　華　　民　　國　　111 　年　　6 　　月　　14　　日

附錄本案論罪科刑法條全文：
中華民國刑法第320條
意圖為自己或第三人不法之所有，而竊取他人之動產者，為竊盜
罪，處5年以下有期徒刑、拘役或50萬元以下罰金。
意圖為自己或第三人不法之利益，而竊佔他人之不動產者，依前
項之規定處斷。
前二項之未遂犯罰之。